【裁判字號】    98,行商訴,142
【裁判日期】    981119
【裁判案由】    商標異議
【裁判全文】
智慧財產法院行政判決
                                   98年度行商訴字第142號
                                民國98年10月29日辯論終結
原      告  六分埔有限公司
代  表  人  甲○○
訴訟代理人  林明正律師
複  代理人  丁○○
被      告  經濟部智慧財產局
代  表  人  乙○○（局長）
訴訟代理人  戊○○
參  加  人  荷蘭商‧統一藝術家有限公司
代  表  人  米格‧德‧拉‧卡皮.
            (Miguel d.
訴訟代理人  丙○○律師
            楊憲祖律師
            黃闡億律師
上列當事人間因商標異議事件，原告不服經濟部民國98年5 月13
日經訴字第09806112010 號訴願決定，提起行政訴訟，並經本院
依職權命參加人參加訴訟，判決如下：
    主  文
原告之訴駁回。
訴訟費用由原告負擔。
    事實及理由
一、事實概要
    原告前於95年8 月3 日以「MNG 」三英文字母為商標，指定
    使用於商標法施行細則第13條所定商品及服務分類表第18類
    之「皮夾、皮包、錢包、背包、珠包、腰包、皮箱、旅行箱
    、手提袋、鑰匙包、化妝包、手提包、購物袋、公事包、皮
    革及人造皮革」商品，向被告申請註冊，經准列為註冊第12
    68837號商標。嗣參加人以該註冊商標有違商標法第23條第
    1 項第12、13及14款規定，對之提起異議，經被告審查，認
    系爭商標有違商標法第23條第1 項第12款規定，於98年2 月
    2日以中台異字第G00960963 號商標異議審定書為系爭商標
    註冊應予撤銷之審定，原告不服，提起訴願，亦為經濟部於
    98年5 月13日以經訴字第09806112010 號訴願書為訴願駁回
    之決定，原告不服，提起本件行政訴訟，本院認本件判決之
    結果，將影響參加人之權利或法律上之利益，依職權命參加
    人獨立參加本件訴訟。
二、原告起訴聲明請求訴願決定及原處分均撤銷，並主張如下：
（一）參加人異議理由均將MANGO 與MNG 並列，惟系爭商標為MN
      G ，而非MANGO ，二者於英文拼法、發音、圖像觀察，並
      無相同或近似之情事，且依「MANGO 」、「MNG 」之經濟
      部註冊資料以觀，該二商標確實為各自獨立之商標。且兩
      者若屬相同或近似，則參加人自承MANGO 在大陸地區已被
      他公司登記，遂以「MNG 」在大陸地區登記或使用，則豈
      非明知近似或相同而故犯，由此可知，參加人在大陸地區
      亦不認為兩者相同或近似，故自不得以MANGO 被認定為著
      名商標而認為MNG 亦屬著名商標。又參加人於各國各地區
      設店、櫃所懸掛之商標亦均是MANGO ，而MNG 僅是其次品
      牌；而異議理由書附件一所附之廣告、宣傳、網頁等均僅
      表示MANGO ，並未提及MNG ，異議附件四之商品型錄及異
      議補充附件四之產品目錄，所出現者幾為「MANGO」商標
      ，而「MNG 」商標僅出現少數之頁數，且冠以「MNG 」商
      標產品之國內銷售數額並不高，皆不足以作為其為我國境
      內相關事業或消費者所知悉之證明；又參加人提出之據以
      異議「MNG 」商標產品型錄無法辨識其發行地點，故無法
      證明該產品型錄係於台灣發行，而「MANGO 」於國內之19
      家門市，市招上均僅有「MANGO 」之圖樣而未見「MNG 」
      ，其在台灣發行之當年度秋冬型錄上之各式服飾、配件，
      不論封面或內頁，皆只見「MANGO 」而無「MNG」。顯見
      參加人從未曾投入心力、成本以「MNG 」品牌投入台灣消
      費市場，且其所舉之報章或電子報導，亦不能證明其在國
      內媒體播放及刊登使國內之消費者熟識該品牌。再各國註
      冊與商標使用情形，雖係著名商標認定參酌因素之一，惟
      仍須以國內消費者知悉為斷，而異議理由書附件一所附之
      MNG 廣告皆為中國之報導，並非國內消費者所知悉。故系
      爭商標自非著名商標。
（二）系爭商標MNG 與參加人所使用之商品類別並不相同，參加
      之商標係使用於服飾類商品，而原告之商標係指定使用於
      皮件類產品等兩者性質、原料、產製過程、產品類型、功
      能均有極大差異，並無相輔之作用，一般消費者亦能於不
      同銷售場所購買上開不同性質、不同類別之商品，作不同
      目的之使用，衡諸客觀經驗法則，並無使消費者產生混淆
      誤認之可能。「MNG 」商標，自95年註冊以來，乃原告本
      著對於「時尚」的態度(Make New Gorgeous即創造新華麗
      之意) ，結合「實用」所發想的一系列手提包設計品牌，
      因設計新穎、價格合理而廣受市場好評，此外，原告之系
      爭「MNG 」商標系列皮件包款亦常獲邀至各大流行資訊電
      視節目展示，可見系爭「MNG 」商標始為客觀上廣為相關
      事業或消費者所普遍認知之「著名商標」。
三、被告答辯聲明請求駁回原告之訴，並抗辯如下：
（一）觀諸參加人於異議階段及訴願階段所提之相關異議附件，
      由異議附件三之「MNG 」商標註冊資料可知，參加人於86
      年10月24日在香港地區即以「MNG 」商標申准註冊，於85
      年12月15日則在台灣地區以「MNG 」商標指定使用於衣服
      、鞋靴、帽子商品取得註冊第741573號商標。由異議附件
      五之銷售發票影本亦可知，參加人自91至93年間確有將「
      MNG 」商標進口於台灣地區之事實。復就實際使用態樣而
      言，關係人於行銷販售衣服等商品時，常將據以異議「MN
      G 」商標與其所有另一「MANGO 」商標併同使用，如異議
      附件四之「MANGO 」、「MNG 」商標商品型錄中，西元19
      96年型錄顯示手提袋及背包上有「MNG 」、「MNG BY MAN
      GO」圖案；西元2000年夏季型錄之封面即有「MNG 」字樣
      ，內頁頁碼底下均有「MNG」字樣；西元2001年型錄名稱
      裡有「MNG 」字樣、內頁T 恤上有「MNG 」圖案、末頁亦
      載有「MNG 」商標；西元2002年秋裝型錄之封面有「MNG
      」字樣；西元2003年春裝型錄之末頁載有「MNG」商標；
      西元2006年夏季型錄內頁有「MNG 」商標，而此份型錄整
      份均為「MNG 」商標商品，另異議補充附件四之西元2001
      年彩色型錄內容與前揭附件四中之同年型錄相同，西元
      2002年彩色型錄封面皮包商品上有「MNG 」商標、內頁有
      3 頁亦顯示「MNG 」商標，且每頁頁碼下亦有「MNG 」字
      樣。異議附件六第1 頁之西元2002年「MANGO 」秋季新品
      上市傳單上亦同時載有「MNG 」字樣。事實上，相關事業
      或消費者於市場交易連貫唱呼之際，也有將「MANGO 」簡
      稱為「MNG 」者，此由異議補充附件五之西元2003年11月
      27日民生報報導「MANGO 」品牌推出「MNG」香水、西元
      2004年8月31日大陸新浪網、西元2005年12月30日、2006
      年4 月26日大陸北方網報導「MNG 」服飾以及異議補充附
      件七之網路討論資料內容。由上述資料可知，參加人不論
      於主觀上使用之意思或是客觀上呈現於消費者面前之型態
      ，本件據以異議「MNG」商標都不是一個完全獨立於「MAN
      GO」商標的次品牌，而是與「MANGO」商標經常併同而具
      有緊密關聯性者。
（二）觀諸異議附件四、六、異議補充附件三、四等「MANGO 」
      商標商品型錄或廣告可知，本件系爭商標於95年8 月3 日
      申請註冊時，「MANGO 」商標於服飾類商品領域上所表彰
      之信譽仍為相關事業或消費者普遍認知而為著名商標。則
      本件據以異議「MNG 」商標本身單獨之使用證據數量雖非
      龐大，但因據以異議「MNG 」商標經常併同於「MANGO 」
      商標一起使用，且給予相關消費者二者有緊密關連之聯想
      ，故據以異議「MNG 」商標會分享該著名商標之知名度，
      足認其於系爭商標申請註冊時在服飾類商品領域上所表彰
      之信譽亦為相關事業或消費者普遍認知而達著名程度。又
      本件系爭商標指定使用於「皮夾、皮包、錢包、背包、珠
      包、腰包、皮箱、旅行箱、手提袋、鑰匙包、化妝包、手
      提包、購物袋、公事包、皮革及人造皮革」商品，與據以
      異議「MNG 」商標使用之服飾等商品相較，二者雖非同一
      或類似商品，但其均為女性流行時尚之一環，具有搭配關
      係且經常置於同一店面販售，相關服飾業者同時產製、販
      售皮包、皮夾等商品者亦不乏其例，參加人本身亦有將據
      以異議商標同時使用在服飾類及手提袋、背包、皮包等商
      品，足認二造所使用之服飾與皮包等商品間具有相當關連
      性。
四、參加人之主張：
（一）依據參加人提出之異議附件四及異議補充附件四之產品型
      錄，其封面均標示「MANGO 」及／或「MNG 」商標，在型
      錄內頁之產品上則標示「MANGO 」及／或「MNG 」商標，
      部分型錄每頁頁碼底下則標明「MNG 」商標。在產品型錄
      封面標示「MANGO 」及「MNG 」商標，即表明內頁介紹之
      產品屬「MANGO 」及「MNG 」品牌商品，已足使消費者充
      分認識其產品品牌。且參加人檢送之部分產品型錄，在每
      頁頁碼底下均標明「MNG 」商標，該商標出現之次數比「
      MANGO 」商標更多。此外，該型錄末頁均載有台灣代理商
      「利得國際股份有限公司」聯絡資料及台灣各地分店資料
      ，由此足證上開產品型錄確係在台灣地區發行
（二）原告謂其所提之原證三，即系爭「MNG 」商標產品廣告資
      料，主張系爭商標已達著名程度，且系爭商標皮包商品係
      走日系精緻甜美設計路線，與據爭「MNG 」商標屬歐風設
      計迥不相同，故無使相關公眾產生混淆誤認之可能，惟原
      告所提出經其使用之證據極少，且該等證據資料均未載明
      日期，無法判斷是否為系爭商標申請註冊前所為之廣告宣
      傳，又參其原證三第1 頁品牌簡介及第2 頁廣告資料中，
      在系爭「MNG 」商標上方記載英文「Spanish style 」（
      中譯為「西班牙風格」），下方記載日文「式
      實用的流行！」（中譯為「西班牙式具實用性
      者正流行」），第2 頁廣告資料中亦記載「MNG 歐洲名品
      款式」，而參加人「MANGO 」及「MNG 」品牌正創建於西
      班牙，以西班牙服飾品牌聞名於世，原告上開廣告之記載
      實易誤導消費者其「MNG 」商標商品之產製來源。
（三）參加人其餘主張與被告上開答辯相同，並聲明請求駁回駁
      回原告之訴。
五、本院之判斷
（一）按商標「相同或近似於他人著名商標或標章，有致相關公
      眾混淆誤認之虞，或有減損著名商標或標章之識別性或信
      譽之虞者。」不得註冊，為商標法第23條第1 項第12款本
      文所規定。其適用，依同條第2 項規定以申請時為準。而
      所稱之著名，指有客觀證據足以認定已廣為相關事業或消
      費者所普遍認知者而言，復為同法施行細則第16條所明定
      。又判斷有無混淆誤認之虞，應參酌商標識別性之強弱、
      商標之近似及商品／服務類似等相關因素之強弱程度、相
      互影響關係及各因素等綜合認定是否已達有致相關公眾產
      生混淆誤認之虞。本件原告以「MNG 」商標，指定使用於
      商標法施行細則第13條所定商品及服務分類表第18類之商
      品，向被告申請註冊，原經審查核准列為註冊第01268837
      號商標，嗣參加人以其所有上揭「MANGO 」、「MNG 」商
      標提起異議，經被告審查後，認據以異議之「MNG 」商標
      為著名商標，系爭商標因而有商標法第23條第1 項第12款
      規定之情形，而為撤銷其商標註冊之審定。原告不服，向
      經濟部提起訴願，亦經該部訴願審議委員會以相同之理由
      駁回原告之訴願。惟本件系爭註冊第01268837號商標圖樣
      係由外文「MNG 」三英文字母所構成，與據以異議「MNG
      」商標圖樣上之外文「MNG 」完全相同，無論於外觀、觀
      念或讀音上，均應屬構成近似之商標。故本案之爭點為據
      以異議之「MNG 」商標，於系爭商標申請註冊日即95年8
      月3 日前，在服飾等商品領域上，是否已為國內相關事業
      或消費者所普遍認知而達著名程度？以及是否會致相關公
      眾產生混淆誤認之虞？
（二）經查參加人於85年1 月25日即以3 英文字母「MNG 」為商
      標圖樣，向被告申請指定使用於衣服、鞋靴、帽子商品，
      經被告審查核准而取得註冊第741573號商標。而由參加人
      所提異議附件五之銷售發票影本亦可得知，參加人於91至
      93年間（即0000-0000 年）確有將「MNG 」商標商品進口
      於臺灣之事實。而依其實際使用態樣，參加人於行銷販售
      衣服等商品時，常將據以異議之「MNG 」商標與其所有另
      一「MANGO 」商標併同使用，見參加人所提異議附件四及
      補充附件四之「MANGO 」、「MNG 」等商標商品型錄，足
      證參加人自1996年起迄2006年間之商品型錄上既有「MNG
      」、「MNG BY MANGO」圖案；亦有於封面上即有「MNG 」
      ，內頁頁碼底亦有「MNG 」字樣等。此外，相關事業或消
      費者於市場交易時，亦有將「MANGO 」簡稱為「MNG 」者
      ，此由異議補充附件五之2003年11月27日民生報報導「MA
      NGO 」品牌推出「MNG 」香水、2004年8 月31日大陸新浪
      網、2005年12月30日、2006年4 月26日大陸北方網報導「
      MNG 」服飾以及異議補充附件七之網路討論資料內容均可
      得證。故於參加人主觀上使用之意思或是客觀上呈現於消
      費者面前之型態，本件據以異議「MNG 」商標多係與「MA
      NGO 」商標併同使用且具有緊密關聯。
（三）次查參加人專用之註冊第960333號「MANGO 」商標在服飾
      類商品領域上，於申請註冊之89年8 月16日已達著名程度
      ，業已經經濟部91年8 月21日經訴字第09106119810 號訴
      願決定書肯認在案；其後參加人並持續於台灣廣告行銷販
      售「MANGO 」商標之服飾商品，此有異議附件四、六、異
      議補充附件三、四等「MANGO 」商標商品型錄或廣告附卷
      可稽，堪認於本件系爭商標申請註冊前，「MANGO 」商標
      於服飾類商品領域上所表彰之信譽仍為相關事業或消費者
      普遍認知而為著名商標。本件據以異議之「MNG 」商標本
      身，因與「MANGO 」商標經常一起併同使用，且給予相關
      消費者二者有緊密關連之聯想，故據以異議「MNG 」商標
      當然會分享該著名商標之知名度，足認其於系爭商標申請
      註冊時，在服飾類商品領域上所表彰之信譽，亦已為相關
      事業或消費者普遍認知而達著名程度。又查系爭商標指定
      使用於「皮夾、皮包、錢包、背包、珠包、腰包、皮箱、
      旅行箱、手提袋、鑰匙包、化妝包、手提包、購物袋、公
      事包、皮革及人造皮革」等商品，雖與據以異議「MNG 」
      商標使用於「衣服、鞋靴、帽子」等商品相較，並非同一
      商品，但其均為流行時尚之一環，具有搭配關係且經常置
      於同一店面販售，相關服飾業者同時產製、販售皮包、皮
      夾等商品者亦不乏其例，參加人本身亦有將據以異議商標
      同時使用在服飾類及手提袋、背包、皮包等商品（見異議
      附件四及補充附件四之商品型錄），堪認二造所使用之服
      飾與皮包等商品間具有相當關連性，則如准予系爭商標之
      註冊，自會有致相關消費者混淆或誤認其與據以異議之著
      名商標間之關係。
六、綜上所述，系爭商標因近似於參加人據以異議之著名商標，
    有致相關消費者混淆誤認，而有商標法第23條第1 項第12款
    規定之情形，不應准予註冊。從而，被告所為參加人異議成
    立，系爭商標之註冊應予撤銷之審定，依法自無不合，訴願
    決定予以維持，亦無違誤。原告徒執前詞，訴請撤銷原處分
    及訴願決定，為無理由，應予駁回。
七、本件事證已明，兩造其餘主張或答辯，已與本院判決結果無
    涉，爰毋庸一一論列，併此敘明。
八、據上論結，本件原告之訴為無理由，爰依智慧財產案件審理
    法第1 條，行政訴訟法第98條第1 項前段，判決如主文。
中    華    民    國    98    年    11    月    19    日
                  智慧財產法院第二庭
                              審判長法  官  陳國成
                                    法  官  陳忠行
                                    法  官  蔡惠如
以上為正本係照原本作成。
如不服本判決，應於送達後20日內，向本院提出上訴狀並表明上
訴理由，如於本判決宣示後送達前提起上訴者，應於判決送達後
20日內補提上訴理由書（須按他造人數附繕本）。
中    華    民    國    98    年    11    月    19    日
                                    書記官  張祐豪


司法院資訊處製作；財團法人民間司法改革基金會備份。
